【裁判字號】    92,上易,464
【裁判日期】    920819
【裁判案由】    違反商標法
【裁判全文】
臺灣高等法院高雄分院刑事判決                    九十二年度上易字第四六四號
    上  訴  人  台灣高雄地方法院檢察署檢察官
    上  訴  人
    即  被  告  乙○○
    選任辯護人  李汶哲律師
                查名邦律師
                柳聰賢律師
    被      告  丙○○
                甲○○
右上訴人因被告等違反商標法案件，不服臺灣高雄地方法院九十一年度易字第三七三
九號中華民國九十二年二月二十五日第一審判決（起訴案號：臺灣高雄地方法院檢察
署九十一年度偵字第一三四五四號、第一○九九四號、第一四三一七號；併辦案號：
同署九十一年度偵字第二三六七六號），提起上訴，本院判決如左：
    主  文
原判決關於乙○○部分撤銷。
乙○○連續明知為侵害著作權之物，意圖營利而交付之方法，侵害他人之著作權，處
有期徒刑壹年捌月。扣案如附表二及附表三所示之物均沒收。
其他上訴駁回。
    事  實
一、乙○○於民國八十七年間因違反商標法案件，經原審法院於八十七年七月十日判
    處有期徒刑六月，如易科罰金以三百元折算一日，緩刑三年確定。復於九十年間
    再因違反商標法案件，經同院於九十年十月十五日判處拘役五十日確定，於九十
    一年一月十六日以易科罰金執行完畢。仍不知悔改，乙○○明知如附表一所示之
    文字及圖樣，分別為如附表一附圖一至十一所示之商標專用權人向經濟部中央標
    準局（現已改制為經濟部智慧財產局）申請註冊，並取得商標專用權之商標，分
    別指定使用於各種衣服、帽子、褲子暨其他應屬上開類別之一切商品，且均尚在
    專用期間內，未經該等商標專用權人之同意或授權，不得於同一商品或類似商品
    ，使用相同或近似於此等註冊商標，且明知附圖十二之圖樣「賤兔」係韓商ＣＬ
    ＫＯ娛樂有限公司享有著作財產權之美術著作，未經著作財產權人同意，不得以
    輸入、重製、散布等方法侵害其著作權。而如附表二所示之商品，係由某不詳姓
    名者意圖欺騙他人所大量製造，於附表二所列衣褲帽子等服飾上使用相同於附表
    一附圖一至十一所示各商標文字圖樣，以及附表三所示商品，為未經著作權財產
    人同意或授權，由他人擅自重製附圖十二美術著作並使用於其上開服飾商品，為
    侵害著作權之物，乙○○知情，竟基於意圖營利販賣牟利之概括犯意，未經前開
    商標專用權人及著作財產權人之同意或授權，自九十一年四月中旬起，以每件衣
    服新台幣（下同）六十元至八十元、每件褲子一百七十元至二百三十元不等之價
    格，向泰國商ＳＡＦＣＯ泰國國際股份有限公司輸入包含如附表二及附表三所示
    之仿冒商標圖樣及擅自重製美術著作之上開衣褲帽子等服飾商品後，並於九十一
    年五月間起，僱用不知情之店員丙○○、甲○○及鍾幸玫，連續在高雄市○○區
    ○○街五六四號「流行線」服飾店及高雄市○○區○○街六一一號「０１ＯＮＥ
    」服飾店陳列上開商品，以每件衣服、褲子一百元至五百元之價格，先後販賣交
    付予不特定顧客。嗣於九十一年五月二十一日下午四時許，為警持搜索票在上址
    查獲，並扣得如附表二所示商品一千四百件及附表三所示商品九百九十九件。
三、案經義大利商固喜固歡喜公司及韓商ＣＬＫＯ育樂股份有限公司訴由高雄市政府
    警察局苓雅分局報請臺灣高雄地方法院檢察署檢察官偵查起訴。
    理  由
壹、撤銷改判部分：
一、訊據上訴人即被告乙○○對右揭違反商標法之事實坦承不諱，惟矢口否認有明知
    為侵害著作權之物，輸入後陳列販賣而侵害他人著作權之情事，辯稱：是上一次
    被查獲時留下來的商品，不知如何處理，「賤兔」圖樣之衣物係堆放在地下室為
    警扣押，並未陳列，更未販賣云云。經查：
（一）如附表一所示商標圖樣均經所列各商標專用權人向經濟部中央標準局申請註冊
      ，指定於各種衣服、帽子、褲子暨其他應屬上開類別之一切商品，且均尚在專
      用期間內，業據告訴代理人賴麗玉、吳文淑律師、馮基源律師等人指訴在卷，
      並有商標註冊證及原審向智慧財產局網站檢索資料十一件附卷可稽，此外被告
      對此違反商標法犯行亦自白在卷，復有如附表二之仿冒商標商品一千四百件扣
      案與現場查獲照片四幀附卷足參。又經鑑定人劉廷耀鑑定確屬仿冒品無訛，此
      有鑑定人劉廷耀警詢筆錄及鑑定證明附偵查卷可查，均核與被告乙○○自白相
      符，此部分犯行事證已經明確。
（二）按依條約、協定或其本國法令、慣例，中華民國人之著作得在該外國享有著作
      權者，外國人之著作得依本法享有著作權。著作權法第四條第二款亦定有明文
      。查附表十二之「賤兔（ＭＡＳＨＩＭＡＲＯ）」美術著作係南韓人金在仁於
      西元二千年三月二十日創作，同年八月十日公開發表，嗣後並將上開美術著作
      之著作財產權移轉於韓商ＣＬＫＯ育樂股份有限公司，有上開美術著作權認證
      書、著作權移轉證明各一件附卷可稽。而我國於九十一年一月一日加入世界貿
      易組織（ＷＴＯ）後，該組織「與貿易有關之智慧財產權協定（ＴＲＩＰＳ）
      」之規定，要求各會員體必須保護其他會員體國民著作，則依前開法律規定，
      我國與世界貿易組織全體會員國建立著作權互惠保護關係，世界貿易組織所有
      會員體國民之著作均可受保護，而我國與南韓均為世界貿易組織之會員體，依
      前開說明，南韓人之著作權受我國著作權法之保護，是韓商ＣＬＫＯ育樂股份
      有限公司享有著作財產權之如附表十二「賤兔」美術著作，為我國著作權法保
      護之著作甚明。
（三）被告雖提出泰國商ＳＡＦＣＯ泰國國際股份有限公司商業發票一件，欲證明本
      件係九十年間被查獲違反商標法案件之同一批商品。惟細繹前開發票，並未載
      明貨品商標名稱，且價金總額亦僅有二萬一千二百六十二元五角泰銖，與本件
      查獲之商品數量價值顯不相當，參以被告於九十一年六月五日警詢時供認稱：
      「自民國九十一年四月中旬開始進貨批發，我到泰國市場採購好，再由泰商從
      泰國機場空運寄件來台」等語（詳見九十一年度偵字第一○九九五號卷第二七
      頁），故被告自泰國輸入附表二及附表三商品之時間應以九十一年四月中旬較
      為可採。
（四）辯護意旨認韓商ＣＬＫＯ育樂股份有限公司已將賤兔圖樣，專屬授權給台灣彬
      麒數位科技股份有限公司（下稱彬麒公司），則依著作權法第三十七條第四項
      規定，韓商已不得行使告訴權云云。然辯護人所謂韓商將賤兔圖樣專屬授權給
      彬麒公司之論據，係本院依職權向陳幼蘭律師事務所法務助理詢以「韓商在台
      之營業處及負責人資料」，該助理答以「該公司在台並無分支單位，僅有一授
      權商，資料如傳真」，傳真紙則繕打彬麒公司之負責人及設址（見本院卷第一
      三六頁），究其實並未提出任何授權合約或證明書為其依據。則該紙傳真所謂
      專屬授權商，究其是否確有授權？授權內容及日期為何？或因韓商在台並無分
      支單位，但其有其他商標專用權授權該彬麒公司而已？殊不因事務所法務助理
      一紙傳真即否定韓商對賤兔美術著作之告訴權地位。何況再參辯護人所提出韓
      商ＣＬＫＯ育樂股份有限公司已於九十年十二月二十五日申請賤兔之商標註冊
      ，於九十一年十一月一日審定公告，此有智慧財產局檢索上開商標申請公告資
      料在卷可按（見本院卷第三六七頁），足見其賤兔之美術著作不可能專屬授權
      上開公司至明，因此韓商ＣＬＫＯ育樂股份有限公司對本件侵害著作權之犯行
      ，自有告訴權。
（五）辯護意旨另質疑賤兔之圖樣是否為著作權法第三條第一項第一款所稱之「著作
      」而受著作權法之保護？按著作權法所稱之著作，係指屬於文學、科學、藝術
      或其他學術範圍之創作而言，是凡具有原創性之人類精神上創作，且已達足以
      表現作者之個性及獨特之程度者，即享有著作權。又所謂「美術著作」係指以
      色彩、明暗、線條等平面或立體之方式以表現思想或感情之創作，凡以如此方
      式表現美感之創作，即為美術著作。本件賤兔之造型，與一般常見之兔子相較
      ，其眼睛線為二條略為傾斜之黑線，而非圓圓眼珠，其耳朵較短小且直立不會
      彎曲，而非長長耳朵，且其頭與身體大小比例約一比一，頭部稍大且形狀甚圓
      ，體型亦較一般兔子圓胖，凡此已非單純就常見兔子予以照樣描繪，而是卡通
      化地繪出其所意指之事物，藉以描繪其可愛模樣，充分彰顯作者創作之獨特性
      及其所欲表達之意涵，致為相關大眾所共知並喜愛，否則他人又何必重製附表
      三之商品？足認本件賤兔確為美術著作，至為灼然。
（六）辯護意旨又謂「著作物乃指著作本身所附著之物，乃著作表現之媒介，而利用
      著作附著於其他物品，如將美術著作圖貼於衣服上，二者殊有不同。本件賤兔
      圖樣標貼於衣服上，其功能僅係透過該衣服上之美術著作加強消費者之購買慾
      而已，並非著作物本身，苟該物品欲受法律上之保護，則係商標法之保護範疇
      ，而非著作權法」云云。茲查：
    (一)商標創設之目的純係基於商業之用途，而著作之利用方式則極為廣泛，雖不限
      於以商業為目的，但有時亦可作為商品識別標識之用，在美術著作尤然。是著
      作權法所保護之「著作」範圍，遠較商標法所保護之「商標」範圍更為廣泛。
      亦即可能一個不屬於商標法所保護之商標，但若符合著作權法所規定之著作時
      ，則仍應受著作權法之保護。
    (二)又按著作權法第三條第一項第五款所稱「重製」係指以印刷、複印、錄音、錄
      影、攝影，或其他方法有形之重複製作者而言，並非以重複製作後所呈現之平
      面或立體形式為區別標準，故將平面之美術或圖形著作轉變為立體形式究屬重
      製，抑或實施行為，自需就該平面之美術或圖形著作與轉變後之立體物加以比
      較認定，如美術或圖形著作之著作內容係以平面形式附著於該立體物上者，固
      為美術或圖形著作的重複製作，如立體物上以立體形式單純性質再現平面美術
      或圖形著作之著作內容者，亦為著作權法第三條第一項第五款所定之重製行為
      ，例如將小鴨卡通圖製成小鴨玩具立體物，該玩具再現小鴨卡通圖之著作內容
      者，即為重製行為，未再現小鴨卡通圖之著作內容者，則為實施行為。非謂將
      平面之美術或圖形著作轉變為立體形式均概稱為實施行為，不受著作權法之規
      範，最高法院八十六年台上字第五二二二號判決可資參照。
    (三)查本件「賤兔」之美術著作內容，係以平面形式附著於商品上，依諸前揭說明
      ，此即該美術著作之重製行為，當然受著作權法之保障。辯護人對「侵害著作
      權之物」區分為「著作物」及「利用著作所附著之物」，已嫌無據。又稱基於
      商業目的而重製使用美術著作，僅受商標法保護云云，亦有誤會。
（七）證人鍾幸玫於警詢時稱「進貨價我不知道，賤兔服飾批價每件一百元轉售圖利
      」等語，被告丙○○及甲○○於警詢時亦均稱「固喜或其他商標服飾批價每件
      一百至一百五十元批售圖利」等語。證人即查獲之司法警察官徐壬祥於本院及
      原審均證稱：「當初移送的東西有的是放在一樓，有的是在地下室查獲，被告
      乙○○是做批發的，現場狀況顯示地下室應該也有對外營業」等語。何況被告
      乙○○亦自承「小賣商有來跟我拿貨再轉賣，地下室是庫房，樓上不夠賣再到
      樓下拿貨」等語（詳見原審九十二年二月十一日審理筆錄），參以現場查獲照
      片四幀所示（見偵查卷第二四頁），「賤兔」重製物之衣服係陳列於地下室貨
      架上，且係以尼龍繩懸掛、「賤兔」圖樣朝外之方式展示，顯見被告乙○○將
      附有「賤兔」重製物之衣服陳列於地下室，應有對外營業，而非僅為一般貨物
      堆放之庫房，亦可認定。綜上足見被告意圖營利，明知為仿冒服飾及侵害著作
      權之物，而陳列並販賣不特定顧客，應已明確。被告在本院辯稱「地下室的商
      品都沒有拿出來販賣，一直存放在地下室」云云，洵無足信。
（八）辯護意旨認「賤兔係九十一年十一月才公告審定為商標，之前因無公示制度，
      一般人實無知悉其有美術著作權之情事，何況被告係向泰商空運進口，進貨之
      初更無從辨別服飾商品有侵害他人商標或為侵害著作權之物，被告並無直接故
      意」云云。但查，證人鍾幸玫在本院調查時到庭證稱伊只負責店內一樓銷售部
      分，至於店內地下室為何放有賤兔圖樣之服飾，及有無拿出銷售，則因該地下
      室倉庫與補貨之部分均由被告自己負責處理，故伊不知情等語（見本院九十二
      年五月十五日筆錄），由此可知置於地下室架上之「賤兔」服飾，均由被告一
      人處理，而未假手他人，無非係因被告明知該等服飾均屬違法之仿品，否則豈
      有從未要求受僱之店員協助之理？何況被告亦認為利用賤兔圖樣標貼於衣服上
      ，可加強消費者之購買慾，且為警搜索查獲之初，尚且通知商店之名義負責人
      吳金峰出面承認是實際負責人，並表明店員是其所僱用，此情已據證人吳金峰
      於檢察官偵訊時供述甚明（見九十一年七月十一日偵訊筆錄），又查獲當時所
      扣得賤兔仿品均放在地下室，在一樓均沒有查到等情，亦據證人徐壬祥在本院
      調查時證述無訛（見本院卷第一六二頁）。因此，被告所辯對扣案仿品並不知
      情云云，實無可採。
（九）辯護意旨又稱「扣案仿品之價格與真品相差甚鉅，一般消費者斷無認其所購買
      者係真品，被告並無以假亂真而行騙消費者之行為」云云。然按商標之作用，
      乃在表彰商標專用權人所生產、加工、批售或經紀之商品，使一般消費者認識
      該商標之商品，並可藉此辨明商品之來源與信譽。故如所販賣商品之商標圖樣
      非原廠所製作，而係出於他人之仿冒者，若仿冒之商品，足以使一般消費者產
      生混同或誤認時，雖然交易相對人因該仿冒商品之價格低廉而不致產生混淆，
      惟對於其餘購買該商標產品之廣大消費者及商標專用權人而言，仍會因行為人
      之販賣行為而產生被欺騙之感覺，是行為人販賣仿冒商品，縱購買之相對人於
      購買時，因價格之差異，明知係仿冒商品，仍屬意圖欺騙他人。綜上所述，被
      告乙○○所辯，均顯係卸責之詞，不足採信。本件事證明確，被告乙○○犯行
      已堪認定，應依法論科。
二、核被告明知為意圖欺騙他人，於同一商品，使用相同於他人註冊商標之圖樣之商
    品而販賣，係犯商標法第六十三條之罪。又明知為侵害美術著作權之物，意圖營
    利而交付之方法，侵害他人之著作權，係違反修正前著作權法第八十七條第二款
    規定，而觸犯同法第九十三條第一項第三款之侵害他人之著作財產權罪。又著作
    權法業經立法院修正，並於九十二年七月九日經總統公布，依新修正之著作權法
    第九十三條第一項第二款之罪之刑度固較修正前著作權法第九十三條第三款之罪
    之刑為輕（新法有拘役刑，舊法無拘役刑），惟本次修法於第二十八條之一納入
    以買賣或其他移轉所有權之方式散布著作之散布權，修正前著作權法第八十七條
    第二款之「明知為侵害著作權之物，意圖營利而交付」之規定，乃增訂第九十一
    條之一「意圖營利而以移轉所有權之方法散布著作原件或其重製物，而侵害他人
    之著作財產權，處三年以下有期徒刑、拘役、或科或併科新台幣七十五萬元以下
    罰金」，至於新法第八十七條第六款所定「明知為侵害著作財產權之物而以移轉
    所有權或出租以外之方式散布者」，則係規範以出借之方式散布侵害著作財產權
    之物。故比較修正前著作權法第九十三條第三款及修正後著作權法第九十一條之
    一輕重結果，修正後之法律處罰較重，依刑法第二條第一項但書規定，應適用有
    利於被告之修正前著作權法第九十三條第三款之罪處罰。又被告乙○○於九十一
    年五月間起，僱用不知情之店員丙○○、甲○○及鍾幸玫，連續在高雄市○○區
    ○○街五六四號及六一一號服飾店陳列上開商品，販賣予不特定顧客，為間接正
    犯。
三、又被告輸入未經著作權人授權重製之物，進而意圖散布而持有、陳列，此等低度
    行為，應為意圖營利而交付之高度行為所吸收，不另論罪。被告先後多次販售仿
    冒商標及侵害著作權商品之行為，時間緊接，罪名相同，顯係各基於概括犯意，
    為連續犯，均應依刑法第五十六條之規定論以一罪，並各加重其刑。再者，販賣
    即係意圖營利而交付之行為，亦與銷售行為無異（司法院第二十二期司法業務研
    究會第十七則問題亦同此見解），被告以一販賣營利行為，侵害附表一商標專用
    權人之商標專用權及韓商ＣＬＫＯ育樂股份有限公司之美術著作財產權，為想像
    競合犯，應依刑法第五十五條之規定，從一重依著作權法第九十三條第三款之罪
    處斷（最高法院九十二年度台上字第一四二二號判決參照）。公訴人雖僅就被告
    違反商標法第六十三條之犯行提起公訴，然檢察官就犯罪事實一部起訴者，其效
    力及於全部，本件被告違反著作權法第九十三條第三款、第八十七條第二款部分
    之犯罪事實，與前揭論罪科刑之違反商標法六十三條部分，具有想像競合犯之關
    係，亦為起訴效力所及，本院自應就屬於裁判上一罪之違反著作權法第九十三條
    第三款、第八十七條第二款犯行部分一併加以裁判。
四、原審就右揭部分，為科刑之判決，固非無見，惟查：
  (一)著作權法業經立法院修正並經總統於九十二年七月九日公布，依新修正之著作權
    法九十一條之一有關移轉散布之規定，與修正前之著作權法第九十三條第三款規
    定之刑度相比較，修正後之法律處罰較重，依刑法第二條第一項但書規定，應適
    用有利於被告之修正前著作權法第九十三條第三款規定處罰，原審未及比較新、
    舊法之輕重，並適用有利於行為人之修正前舊法，尚有未洽。
  (二)原判決關於被告乙○○之主文諭知「連續明知為侵害著作權之物，意圖散布而陳
    列，處有期徒刑貳年，併科罰金新台幣壹拾萬元」，缺漏意圖散布而陳列「之方
    法，侵害他人之著作權」，且未併為諭知罰金易服勞役之折算標準，均有疏失。
    再者，依卷內事證已足認定被告乙○○已有販賣仿品予不特定顧客之事實，此亦
    為原判決事實欄所載明，依法即應論以「明知為侵害著作權之物，意圖營利而交
    付之方法，侵害他人之著作權」之罪，原判決之認定亦有矛盾違誤。此外，被告
    乙○○於九十一年五月間起，僱用不知情之店員丙○○、甲○○及鍾幸玫，連續
    在高雄市○○區○○街五六四號及六一一號服飾店陳列上開商品，販賣予不特定
    顧客。原判決理由未論以間接正犯，亦有未當。
  (三)按裁判上一罪，基於審判不可分原則，其一部事實起訴者，依刑事訴訟法第二百
    六十七條之規定，其效力應及於全部，受訴法院對於未經起訴之他部分犯罪事實
    ，自應一併審判，此為犯罪事實之一部擴張；基於審判不可分之同一訴訟理論，
    其全部事實起訴者，受訴法院認為一部犯罪不能證明或行為不罰時，僅於判決理
由內說明不另為無罪之諭知即可，亦毋庸於主文內為無罪之宣示，此為犯罪事實
    之一部縮減。至刑事訴訟法第三百條規定有罪之判決，得就起訴之犯罪事實，變
    更檢察官所引應適用之法條，其所謂犯罪事實，係指單純一罪之單一事實及實質
    上一罪之全部犯罪事實而言，始有變更起訴法條之適用。亦即在不擴張及減縮原
    訴之原則下，法院得就有罪判決，於不妨害基本社會事實同一之範圍內，自由認
    定事實，變更檢察官所引應適用之法條而言。基於同一事實，三者不能混為一談
    （最高法院八十八年度台上字第五五九一號判決參照）。本件檢察官起訴被告乙○○違反商標法第六十三條之罪，再移送併辦違反著作權法第九十三條第三款之
    罪，原判決既認定起訴效力及於併案部分，此為犯罪事實之擴張，並非同一事實
    ，乃原判決理由另謂「公訴意旨漏未斟酌此點，而認被告就販賣附表三之商品行
    為係觸犯商標法第六十三條之罪，尚有未洽，惟其基本事實同一，本院自應予以
    審理，並變更起訴法條」等語，致理由說明前後牴觸，亦有未合。
  (四)保安處分係對受處分人將來之危險性所為拘束其身體、自由等之處置，以達教化
    與治療之目的，為刑罰之補充制度。為求個案裁判之妥當性，法律固賦與法官裁
    量權，但本諸法治國家保障人權之原理及刑法之保護作用，此項裁量權之行使，
    除應受一般法律原則、法律秩序之理念及法律感情之拘束外，亦不得忽略程序正
    義之踐行。本件起訴罪名為商標法第六十三條之罪，最重本刑為一年以下有期徒
    刑、拘役或罰金。雖併案違反著作權法第九十三條第三款之罪，最重本刑為二年
    以下有期徒刑，並經原審依刑事事訴訟法第九十五條規定諭知擴張此一罪名。然
    此一被告在刑事訴訟程序上應受告知之權利規定，為憲法第八條第一項正當法律
    程序保障內容之一，旨在使被告能充分行使防禦權，以維審判程序之公平。該條
    所謂「所犯所有罪名」，固未包括保安處分之諭知，但保安處分雖與刑罰性質上
    有別，但實際上屬於拘束人身之自由，應認係一種不利益處分，已有不利益變更
    禁止原則之適用（最高法院八十七年度台上字第一四六三號判決），關於強制工
    作之決定，在原審歷次訴訟審理程序上均未告知被告或辯護人任何資訊，使渠等
    得就此加以充分防禦，並有為被告有利辯明之機會，已有軼出被告防禦權範圍之
    虞，縱非違反刑事訴訟法第九十五條規定，但程序上對於被告之防禦權已有所妨
    礙，有突襲裁判之不當。何況，被告於八十七年間及九十年間因先後違反商標法
    案件，經原審法院各判處有期徒刑六月、拘役五十日確定，未因刑罰之科處而知
    所警惕，乃竟怙惡不悛，遇機復行重操舊業，固惡性重大，但據此尚難認有犯罪
    之習慣，附此敘明。
五、被告上訴意旨否認再次輸入仿冒商品，及有違反著作權法情事，指摘原判決不當
    ，為無理由，惟原判決既有右開可議之處，仍屬無可維持，自應由本院撤銷改判
    。審酌被告已有二次違反商標法前科，雖未構成累犯，但足見素行非佳，參諸上
    開刑度均從輕處罰，旨在給予被告自新改過之機會，詎不知反省，以改過遷善，
    且販賣仿冒商標商品數量日益擴大，對智慧財產權未予尊重，而商標具有辨識商
    品來源之功用，商標專用權人通常經過相當時間，並投入大量資源於品質改良及
    商品行銷拓展，建立品牌形象，使消費者得以信賴該商標代表一定品質，被告為
    貪圖牟利，罔顧商標專用權人及著作財產權人之權益，販賣品質低劣之仿冒品，
    對商標權專用權人及著作財產權人之權益侵害非輕，並有害我國之國際形象，查
    獲侵害專標商用權及著作財產權商品之數量多達五千四百五十八件，尤其犯後仍
    飾詞狡辯，顯見未生更新向善之心等一切情狀，認應量處有期徒刑一年八月，以
    資儆懲。扣案如附表二所示仿冒商標之商品，為被告等意圖販賣而陳列之仿冒品
    ，應依商標法第六十四條規定，不問屬於被告與否，均宣告沒收之。扣案如附表
    三所示之商品，為被告所有且供其犯罪所用之物，業據被告供明在卷，雖新著作
    權法第九十八條增訂沒收之規定，然按沒收為從刑之一種，具有刑罰及保安處分
    之性質，且與主刑有其從屬關係，如行為後，法律有所變更，若主刑及從刑均已
    加以修正，經依刑法第二條第一項但書就主刑比較結果，應適用最有利之修正前
    舊法時，依從刑附屬於主刑之原則，自不得就新舊法予以割裂適用，應一律適用
    修正前之法律（最高法院八十七年度台上字第二五九七號判決參照）。準此，爰
    依刑法第三十八條第一項第二款規定諭知沒收。
貳、上訴駁回部分：
一、公訴意旨略以：被告丙○○與甲○○為被告乙○○所僱用，共同基於意圖欺騙他
    人與販賣營利之概括犯意，將附表二及附表三所示商品，連續多次以每件一百元
    至五百元之價格，出售予不特定顧客牟利。因認被告丙○○與甲○○涉有商標法
    第六十三條之罪嫌云云。
二、公訴人認被告丙○○及甲○○涉有右開罪嫌，係以被告自白、告訴人賴麗玉、馮
    基源指述、附表二及附表三仿冒商品、商標檢索資料、搜索扣押筆錄及現場查獲
    照片十張等為其論罪之依據。訊據被告丙○○及甲○○均堅決否認右揭犯行，辯
    稱：根本不知道販賣的是仿冒品，老板乙○○並未告知，直到警方查獲時才知道
    等語。
三、按犯罪事實應依證據認定之，無證據不得推定其犯罪事實；又不能證明被告犯罪
    者，應諭知無罪之判決，刑事訴訟法第一百五十四條、第三百零一條第一項分別
    定有明文。次按事實之認定，應憑證據，如未能發現相當證據，或證據不足以證
    明，自不能以推測或擬制之方法，以為裁判基礎。又認定犯罪事實所憑之證據，
    其為訴訟上之證明，須於通常一般之人均不致有所懷疑，而得確信其為真實之程
    度者，始得據為有罪之認定，倘其證明尚未達到此一程度，而有合理之懷疑存在
    時，即無從為有罪之確信，自應為無罪之判決，最高法院分別著有四十年臺上字
    第八六號、七十六年臺上字第四九八六號判例可資參照。
四、次按明知為前條商品而販賣、意圖販賣而陳列、輸出或輸入者，處一年以下有期
    徒刑、拘役或科或併科新台幣五萬元以下罰金，商標法第六十三條定有明文。是
    此一犯罪之成立，在主觀上須行為人對於係仿冒他人商標之商品有所認識，始足
    當之。經查，扣案如附表二及附表三之商品雖係侵害附表一商標權及附圖十二美
    術著作權之仿冒商品，惟均為「流行線」服飾店及「０１ＯＮＥ」服飾店負責人
    即被告乙○○所輸入並陳列販賣，被告丙○○及甲○○於本件查獲當時，分別受
    僱於被告乙○○僅半個月及一個月，並未參與上開仿品之輸入；又被告乙○○僱
    用被告丙○○、甲○○及案外人鍾幸玫（已經檢察官不起訴處分）為店員，並未
    告知衣服、褲子等商品來源，已據被告乙○○供述明確，另證人即查獲警員徐壬
    祥於原審亦證稱：「員工丙○○、甲○○應該不知道查獲的東西是仿冒品」等語
    （見原審九十二年一月十日訊問筆錄）。因此，尚難以「被告二人正屬流行商品
    行銷之年齡層，而本件扣案均係國際知名品牌商品，在價格上有顯著之差異，若
    謂不知情，實難以置信」等情，而推論被告丙○○及甲○○對於附表二及附表三
    商品係仿冒商品乙節有所認識。
五、綜上所述，本件並無充分證據足資證明被告二人有認識仿冒商品之直接故意，渠
    等犯罪自屬不能證明。且按刑事訴訟法第一百六十一條已於九十一年二月八日修
    正公布，其第一項規定：檢察官就被告犯罪事實，應負舉證責任，並指出證明之
    方法。因此，檢察官對於起訴之犯罪事實，應負提出證據及說服之實質舉證責任
    。倘其所提出之證據，不足為被告有罪之積極證明，或其指出證明之方法，無從
    說服法院以形成被告有罪之心證，基於無罪推定之原則，自應為被告無罪判決之
    諭知，最高法院九十二年度台上字第一二八號判例說明綦詳。原審對於卷內訴訟
    資料，逐一剖析並參互審酌，仍無從獲得有罪之心證，而認不能證明被告二人犯
    罪，依法諭知均無罪之判決，於法核無不合，檢察官上訴猶執前詞指摘原判決不
    當，為無理由，應予駁回。
據上論結，應依刑事訴訟法第三百六十八條、第三百六十九條第一項前段、第三百六
十四條、第二百九十九條第一項前段，商標法第六十三條、第六十四條，修正前著作
權法九十三條第三款，刑法第二條第一項但書、第十一條、第五十六條、第五十五條
、第三十八條第一項第二款，判決如主文。
本案經檢察官劉文水到庭執行職務。
中     華     民     國      九十二     年      八      月     十九     日
                              臺灣高等法院高雄分院刑事第三庭
                                  審判長法官  周賢銳
                                        法官  謝宏宗
                                        法官  黃建榮
右正本證明與原本無異。
不得上訴。
                                  法院書記官  鄭翠芬
中     華     民     國      九十二     年      八      月     十九     日
附表一：他人已註冊之商標
┌──┬────┬─────┬──────┬───────┬──────┐
│編號│商標圖樣│審定號    │專用期間迄日│專用權人      │指定使用商品│
├──┼────┼─────┼──────┼───────┼──────┤
│一  │如附圖一│912880    │96/06/15    │美商卡文克雷恩│衣服、褲子  │
│    │        │          │            │商標信託公司  │            │
├──┼────┼─────┼──────┼───────┼──────┤
│二  │如附圖二│579348    │94/04/15    │德商雨果伯斯公│褲子        │
│    │        │    │            │司            │            │
├──┼────┼─────┼──────┼───────┼──────┤
│三  │如附圖三│868485    │94/09/30    │盧森堡商普瑞得│衣服、帽子  │
│    │        │          │            │有限公司      │            │
├──┼────┼─────┼──────┼───────┼──────┤
│四  │如附圖四│484484    │99/05/15    │義商月影公司  │衣服        │
├──┼────┼─────┼──────┼───────┼──────┤
│五  │如附圖五│990910    │91/12/31    │德商戴姆勒‧克│衣服、帽子  │
│    │        │          │            │萊斯勒股份有限│            │
│    │        │          │            │公司          │            │
├──┼────┼─────┼──────┼───────┼──────┤
│六  │如附圖六│787892    │91/05/31    │英商積架汽車有│同右        │
│    │        │          │            │限公司        │            │
├──┼────┼─────┼──────┼───────┼──────┤
│七  │如附圖七│454104    │98/09/15    │美商賈柏里工作│衣服、褲子  │
│    │        │          │            │室公司        │            │
├──┼────┼─────┼──────┼───────┼──────┤
│八  │如附圖八│940687    │98/05/15    │義商固歡喜固喜│衣服、帽子  │
│    │        │          │            │公司          │            │
├──┼────┼─────┼──────┼───────┼──────┤
│九  │如附圖九│303659    │94/09/15    │德商拜耳汽車廠│衣服        │
│    │        │          │            │公司          │            │
├──┼────┼─────┼──────┼───────┼──────┤
│十  │如附圖十│392919    │94/02/28    │英商布拜里公司│衣服        │
├──┼────┼─────┼──────┼───────┼──────┤
│十一│如附圖十│474306    │100/08/15   │瑞士商ＧＡ慕得│衣服        │
│    │一      │          │            │芳公司        │            │
└──┴────┴─────┴──────┴───────┴──────┘
 附表二：扣案仿冒商標商品
┌──┬──────────┬──────┬──────┬───────┐
│編號│使用附表一商標編號  │商品種類名稱│數        量│備         註 │
├──┼──────────┼──────┼──────┼───────┤
│一  │一、三、四、五、六、│衣服        │三千七百九十│              │
│    │七、八、九、十      │            │件          │              │
├──┼──────────┼──────┼──────┼───────┤
│二  │一、二、七          │牛仔褲      │五百三十九件│              │
├──┼──────────┼──────┼──────┼───────┤
│三  │三、五、六、八、九  │帽子        │一百三十四件│              │
└──┴──────────┴──────┴──────┴───────┘
 附表三：侵害附圖十二美術著作財產權之商品
┌─────────────┬──────┬──────────────┐
│商品種類名稱              │數        量│備                       註 │
├─────────────┼──────┼──────────────┤
│衣服                      │九百九十五件│                            │
└─────────────┴──────┴──────────────┘
附錄本案論罪科刑法律條文
商標法第六十三條
明知為前條商品而販賣、意圖販賣而陳列、輸出或輸入者，處一年以下有期徒刑、拘
役或科或併科新臺幣五萬元以下罰金。
著作權法第九十三條
有下列情形之一者，處二年以下有期徒刑，得併科新台幣十萬元以下罰金：
三  以第八十七條各款方法之一侵害他人之著作權者。
著作權法第八十七條
有下列情形之一者，除本法另有規定外，視為侵害著作權或製版權︰
二  明知為侵害著作權或製版權之物而散布或意圖散布而陳列或持有或意圖營利而交
    付者。
三  輸入未經著作財產權人或製版權人授權重製之重製物或製版物者。


司法院資訊處製作；財團法人民間司法改革基金會備份。
